【裁判字號】    97,訴,222
【裁判日期】    970415
【裁判案由】    違反毒品危害防制條例
【裁判全文】
臺灣新竹地方法院刑事判決               97年度訴字第222號
公  訴  人  臺灣新竹地方法院檢察署檢察官
被      告  甲○○
                    （另案於臺灣新竹監獄新竹分監執行）
上列被告因毒品危害防制條例案件，經檢察官提起公訴（97年度
毒偵字第284號），本院裁定適用簡式審判程序，判決如下：
    主  文
甲○○施用第一級毒品，累犯，處有期徒刑壹年貳月，扣案第二
級毒品安非他命壹包（含袋重零點參公克），沒收銷燬。
    事  實
一、
（一）甲○○前因違反毒品危害防制條例案件，經依本院87年度
      易字第540 號裁定送觀察、勒戒後，認無繼續施用毒品之
      傾向，由本院以87年度易字第540 號判決免刑確定，復因
      施用第2 級毒品案件，經依本院88年度毒聲字第1170號裁
      定送觀察、勒戒後，認有繼續施用毒品之傾向，經依本院
      88年度毒聲字第1633號裁定送強制戒治，另經本院以88年
      度竹簡字第565號判處有期徒刑5月確定，嗣因強制戒治屆
      滿3 月且成效評定為合格，又經本院裁定停止戒治出所，
      交付保護管束，迄89年7 月16日保護管束期滿，並經本院
      以89年度聲字第831號免除刑之執行；再因施用第2級毒品
      案件，經同法院以89年度毒聲字第2790號裁定送強制戒治
      ，及以89年度竹北簡字第377號判處有期徒刑5月，強制戒
      治部分則經同法院以90年度毒聲字第1606號裁定停止戒治
      交付保護管束，於91年3月4日保護管束期滿。又其另於92
      年間施用第2 級毒品安非他命，經臺灣新竹地方法院檢察
      署檢察官以92年度偵字第604 號起訴並聲請強制戒治，經
      依本院92年度毒聲字第225 號裁定送強制戒治，惟因甲○
      ○行為後，毒品危害防制條例已於92年7月9日修正，並於
      93年1月9日生效施行，遂停止強制戒治之執行，施用毒品
      犯行部分，則經本院以92年度易字第238 號刑事判決判處
      有期徒刑6 月確定，再因於93、94年間施用第1、2級毒品
      案件，經本院於94年3月22日以94年度訴字第104號判決，
      分別判處有期徒刑8 月、10月，定應執行有期徒刑1年4月
      確定，甫於95年5月31日縮刑期滿執行完畢。
（二）詎其猶不知悔改，復基於施用第1、2級毒品安非他命之犯
      意，於97年2月1日下午某時，在新竹市○○路天橋下，將
      海洛因、安非他命毒品放入玻璃球內燒烤成煙霧後吸食，
      而同時施用兩種毒品，嗣於當日下午4 時20分許，在新竹
      市○○路與國光街口為警扣得第2級毒品安非他命1包（含
      袋重0.3公克），經採其尿液送驗而查獲上情。
二、案經新竹市警察局第一分局報告臺灣新竹地方法院檢察署檢
    察官偵查起訴。
    理  由
一、本件被告甲○○所犯施用第1、2級毒品罪，『非』死刑、無
    期徒刑、最輕本刑為3 年以上有期徒刑之罪，或高等法院管
    轄第一審之案件，被告於本院準備程序進行中，就被訴事實
    為有罪之陳述，經本院認合於刑事訴訟法第273條之1第1 項
    之規定，裁定適用簡式審判程序，合先敘明。
二、訊據被告對於上開施用第1級毒品海洛因、第2級毒品安非他
    命之犯行，於本院準備程序及簡式審判程序時均坦承不諱，
    並有搜索扣押筆錄、真實姓名代號對照表、濫用藥物檢驗報
    告各1 份（見偵查卷第13至17頁、第42頁、第43頁），此外
    ，復有安非他命毒品1包（含袋重0.3公克）扣案足憑（97年
    度安保管字第30號，扣押物品清單見偵查卷第40頁），被告
    上開自白內容確與事實相符，堪足採信，本案事證已臻明確
    ，被告上開犯行洵堪認定，自應依法予以論罪科刑。
三、論罪科刑
（一）按施用第1、2級毒品為犯罪行為，毒品危害防制條例第10
      條定有處罰明文。故施用第1、2級毒品者，依前揭規定本
      應科以刑罰。惟基於刑事政策，對合於一定條件之施用者
      ，則依同條例第20條、第23條之規定，施以觀察、勒戒及
      強制戒治之保安處分。毒品危害防制條例於92年7月9日修
      正公布，自93年1月9日施行，其中第20條、第23條將施用
      毒品之刑事處遇程序，區分為「初犯」及「5 年內再犯」
      、「5 年後再犯」。依其立法理由之說明：「初犯」，經
      觀察、勒戒或強制戒治後，應為不起訴處分或不付審理之
      裁定；經觀察、勒戒或強制戒治執行完畢釋放後，「5 年
      內再犯」者，因其再犯率甚高，原實施之觀察、勒戒及強
      制戒治既已無法收其實效，爰依法追訴或裁定交付審理。
      至於經觀察、勒戒或強制戒治執行完畢釋放後，「5 年後
      再犯」者，前所實施之觀察、勒戒或強制戒治已足以遮斷
      其施用毒品之毒癮，為期自新及協助其斷除毒癮，仍適用
      「初犯」規定，先經觀察、勒戒或強制戒治之程序。從而
      依修正後之規定，僅限於「初犯」及「5年後再犯」2種情
      形，始應先經觀察、勒戒或強制戒治程序。倘被告於5 年
      內已再犯，經依法追訴處罰，縱其第3次（或第3次以上）
      再度施用毒品之時間，在初犯經觀察、勒戒或強制戒治執
      行完畢釋放5年以後，已不合於「5年後再犯」之規定，且
      因已於「5 年內再犯」，顯見其再犯率甚高，原實施觀察
      、勒戒或強制戒治，已無法收其實效，即應依該條例第10
      條處罰（最高法院95年度第7 次刑事庭會議決議參照）。
      準此，茍被告其施用毒品之犯行，前經觀察、勒戒或強制
      戒治執行完畢後，5 年內曾因再施用毒品之行為，而經法
      院判處刑罰之處遇程序確定者，縱其係於觀察、勒戒或強
      制戒治執行完畢5 年後再為本案施用毒品，應認屬「再犯
      」之範疇，直接適用刑罰處遇之程序。經查，被告有如前
      揭事實欄一（一）所示因施用毒品經送觀察、勒戒、強制
      戒治之執行紀錄等情，有臺灣高等法院被告前案紀錄表、
      在監在押全國紀錄表在卷可按，被告既於91年3月4日停止
      戒治保護管束期滿執行完畢後之5 年內再犯上開事實欄一
      （一）所示92、93、94年間之施用毒品案件，是其於強制
      戒治執行完畢後之5 年後再犯本案施用第1、2級毒品犯行
      ，徵諸前開最高法院95年度第7 次刑事庭會議決議意旨，
      自應依法予以論罪科刑。
（二）所犯罪名：核被告所為係犯毒品危害防制條例第10條第 1
      、2項之施用第1、2級毒品罪。
（三）其施用前持有海洛因、安非他命毒品之低度行為，應分別
      為施用之高度行為所吸收，不另論罪。
（四）想像競合：被告一行為同時犯施用第1、2級毒品罪，應從
      一重之施用第1級毒品罪處斷。
（五）被告有事實欄一(一)所示前科，有臺灣高等法院被告前案紀
      錄表1份附卷可稽，其於有期徒刑執行完畢5年內故意再犯
      本件，為累犯，應依刑法第47條第1項之規定加重其刑。
（六）爰審酌被告素行不佳，前經執行觀察、勒戒、強制戒治後
      ，仍未戒除毒癮、施用毒品嚴重危害其身心健康，坦認犯
      行，犯罪後態度良好等一切情狀，量處如主文所示之刑，
      以資懲儆。
（七）扣案安非他命1包（含袋重0.3公克）係管制之第2 級毒品
      （97年度安保管字第30號，扣押物品清單見偵查卷第40頁
      ），應依毒品危害防制條例第18條第1 項前段宣告沒收銷
      燬。
四、據上論斷，應依刑事訴訟法第273條之1第1項、第299條第 1
    項前段，毒品危害防制條例第10條第1項、第2項、第18條第
    1項前段，刑法第11條前段、第47條第1項、第55條，判決如
    主文。
本案經檢察官侯少卿到庭執行職務。
中    華    民    國    97    年    4     月    15    日
                  刑事第六庭  法  官  黃美盈
以上正本與原本相符。
如不服本判決應於收受本判決後10日內向本院提出上訴書狀，其
未敘述上訴理由者，並得於提起上訴後10日內向本院補提理由書
狀（均須按他造當事人之人數附繕本）「切勿逕送上級法院」。
中    華    民    國    97    年    4     月    15    日
                              書記官  吳美雲
附錄論罪科刑法條：
毒品危害防制條例第10條：
施用第一級毒品者，處6月以上5年以下有期徒刑。
施用第二級毒品者，處3年以下有期徒刑。


司法院資訊處製作；財團法人民間司法改革基金會備份。
